【裁判字號】    97,交抗,63
【裁判日期】    970118
【裁判案由】    違反道路交通管理處罰條例
【裁判全文】
臺灣高等法院交通事件裁定              97年度交抗字第63號
抗  告  人
即受處分人    甲○○
上列抗告人因違反道路交通管理處罰條例案件，不服臺灣板橋地
方法院，中華民國96年12月7日所為第一審裁定（96年度交聲字
第1902號），提起抗告，本院裁定如下：
    主  文
抗告駁回。
    理  由
壹、原裁定以：
一、原處分意旨略以：異議人即受處分人甲○○所有車號ＢＩ─
    5928號自用小客車，於民國（下同）96年7月6日上午10時10
    分許，在臺北縣三峽鎮○○街161號處，因「在顯有妨礙他
    車通行處所停車」之違規，為警採證拍照後逕行舉發，乃依
    道路交通管理處罰條例第56條第1項第5款之規定，裁處罰鍰
    新臺幣（下同）9百元。異議人則以：伊於96年7月5日晚間
    將上開自用小客車停放上址，該處路邊標線係白線，並非紅
    線、黃線之路段，且該道路有十幾米寬，從未曾阻塞過，而
    伊當時係將車停在該道路右側且往路邊靠，並非嚴重佔用車
    道，且當日舉發路段亦有數輛自用小客車停放卻未遭警方舉
    發，則舉發之公平性自有待商榷，警方倘認該處為禁止停車
    區域，即應在現場標示紅線，禁止車輛停放，以杜絕違規云
    云，表明不服而提出異議。
二、按汽車駕駛人停車時，在顯有妨礙其他人、車通行處所停車
    ，處6百元以上1千2百元以下罰鍰，道路交通管理處罰條例
    第56條第1項第5款定有明文。經查：本件異議人將其所有之
    上開自用小客車，停車在臺北縣三峽鎮○○街161號前，經
    警於96年7月6日（原裁定誤繕為10日）上午10時10分許，拍
    照採證後掣單逕行舉發之事實，業據異議人提出聲明異議時
    自承在卷，並有上開舉發違反道路交通管理事件通知單影本
    及採證照片各1件在卷可稽。異議人固否認有違規停車之行
    為，並以前詞置辯，但觀諸卷附採證照片所示，異議人所有
    之上開自用小客車停放地點係未劃分向線或分向限制線之道
    路，且該自用小客車停車時，其左輪跨停在車道內，右輪則
    跨停道路白實線之右方，足徵該車一部分車身已佔用以標線
    劃定之部分車道，另一部分車身則佔用該車道白實線與其右
    側路邊花圃間可供公眾通行之地方，是依該自用小客車之停
    車情形，該車顯已佔用部分之車道及該車道白實線與其右側
    路邊花圃間可供公眾通行之地方，將導致其他後方往來之人
    、車行經該處時，即須往車道中間處行走或行駛，況異議人
    自承其係96年7月5日晚間即將上開車輛停放在上址，則其他
    汽、機車於夜間行經該處時，如稍有不注意，將有自後追撞
    異議人所停放車輛之危險，故異議人停放上開自用小客車，
    係在顯有妨礙其他人、車通行處所停車，甚為明確，異議人
    辯稱其停車並未妨礙他車通行云云，並非足採。另道路交通
    管理處罰條例第56條第1項規定，係將在設有禁止停車標誌
    、標線之處所停車，及在顯有妨礙他車通行處所停車，併列
    為違規停車之處罰事由，足見汽車駕駛人在顯有妨礙其他人
    、車通行處所停車之違規處罰，並不以該停車處所劃設有禁
    止停車之標誌或標線為必要，且非所有劃設白色實線之道路
    ，均可任意停放車輛，但駕駛人停車時仍應依各該道路現場
    之具體情形，斟酌其車輛種類、車體大小、停放方式及地點
    等項，以免妨礙其他人、車通行而受處罰，是異議人辯稱其
    停車處未劃設紅線或禁止停車標誌，無何違規云云，亦非可
    採。再按憲法上的平等原則係指合法權利義務的平等，並不
    包含違法行為均不予取締制裁的不法平等，是以平等原則並
    非賦予異議人有要求舉發警員對其交通違規行為不予舉發處
    罰的權利，故異議人所辯當日舉發路段亦有數輛自用小客車
    停放卻未遭警方舉發，則舉發之公平性自有待商榷一節，縱
    認屬實，異議人仍無從解免其違規停車之責。
三、綜上所述，本件異議人於上揭時地，在顯有妨礙其他人、車
    通行之處所停車之違規事實，洵堪認定，其所辯各節，均無
    可採。原處分機關依據道路交通管理處罰條例第56條第1項
    第5款、違反道路交通管理事件統一裁罰基準表規定，裁處
    罰鍰9百元，無任何違誤，量罰亦甚妥適，應予維持，本件
    異議為無理由，應予駁回。
貳、經核原裁定上開認事用法，洵無違誤。抗告意旨略以：抗告
    人係經停放車輛處所旁之屋主同意始停放車輛，並無故意或
    過失，且該屋主應知該路段可否停車，是該屋主亦應負「明
    知不告之」責任，且抗告人係緊靠圍牆停放系爭車輛，行人
    無法從間隙通過，並無嚴重妨礙人、車通行之情況，且該處
    迄今仍不斷有其他車輛停靠云云。惟查，道路交通管理處罰
    條例之立法目的，即在於維持交通秩序、增進人車用路之安
    全，所有用路人皆應有遵守該條例之義務與體認，且交通道
    路之安全維護係所有用路人應協力遵守之義務與責任，此等
    義務具有高度之公益性質，並無從因私人間之允諾或同意而
    得以排除用路人應遵守交通法規之義務，此亦為具有一般日
    常生活經驗之人所得以明瞭之簡易道理，抗告人辯稱其無故
    意或過失或該屋主亦應負責等語，實屬卸責之詞，委無可採
    ，再者，抗告人亦自承其停放系爭車輛處並無間隙可供行人
    穿越，足見行人僅能繞道至車輛通行之馬路上始能通過該處
    ，此等情形造成行人及車輛相互爭道，已嚴重妨害通過該處
    之其他駕駛及行人之人身、財產安全，且縱有其他車輛迄今
    仍停放該處，亦無解於抗告人違反本件道路交通管理處罰條
    例第56條第1項之規定。茲抗告人違規行為屬實在先，對其
    本身違法行為不思檢討改進，仍砌詞漫指原裁定不當，洵無
    守法觀念，所辯毫無可取。其抗告為無理由，應予駁回。
據上論斷，應依道路交通案件處理辦法第26條，刑事訴訟法第41
2條，裁定如主文。
中    華    民    國    97    年    1     月    18    日
                  刑事第十四庭  審判長法  官 陳志洋
                                      法  官 蔡聰明
                                      法  官 林秀鳳
以上正本證明與原本無異。
不得再抗告。
                                      書記官 楊麗雪
中    華    民    國    97    年    1     月    21    日


司法院資訊處製作；財團法人民間司法改革基金會備份。
